---
title: "Abiotic"
author: "Solène Pety"
date: "22/03/2021"
output:
  html_document:
    toc: yes
    toc_float: true
    code_folding: hide
    df_print: paged
---

```{r setup, include=FALSE}
knitr::opts_chunk$set(message=FALSE,warning=FALSE,root.dir = "~/M1_BIMS/Stage/Rstudio/.Rmd_html/")
```


```{r init}
library(FactoMineR)
library(factoextra)
library("corrplot")
library(ggsci)
library(plotly)
library(ggplot2)
library(dplyr)
library(tidyverse)
```

Ce rapport est le premier du stage réalisé. C'est le début de l'exploration des données avec notamment la problématique de comprendre l'origine des valeurs extrêmes et du comportement de certains stress comme UV et NECROTROPHIC BACTERIA. A ce stade nous avons travaillé avec les données d'expression sur les 18 stress confondus.  

L'autre problématique du document est également de distinguer les données scalées et non scalées.  
Les données GEM2Net ayant déjà subi un traitement assez important visant à les homogénéiser et à pouvoir les comparer, centrer réduire encore les données ne semblent a priori pas indispensable.  

Le travail de recherche s'est fait exclusivement pour le Set abiotic pour simplifier le temps de calcul. 

## **ACP données brutes**
```{r data}
# Path vers dossier contenant les fichiers .txt de données
setwd("../docs_txt/")

# Chargement du fichier abiotic
data=read.table('abiotic.txt',header=TRUE,sep='\t')

# Matrice des données centrée réduite pour comparaison
scale_data=as.data.frame(scale(data[,c(-1,-2,-3)]))
scale_data=cbind(data[,c(1,2,3)],scale_data)


res=PCA(data[,c(-1,-3)],scale.unit=FALSE,graph=FALSE,quali.sup=1)
fviz_pca_ind(res,
             label = "none", # hide individual labels
             habillage = 1, # color by groups
             addEllipses = TRUE # Concentration ellipses,
            
)+labs(title="ACP données brutes")

data2=read.table('circadian_rythm.txt',header=TRUE,sep='\t')

# Matrice des données centrée réduite pour comparaison
scale_data2=as.data.frame(scale(data2[,c(-1,-2,-3)]))
scale_data2=cbind(data2[,c(1,2,3)],scale_data2)


res2=PCA(scale_data2[,c(-1,-3)],scale.unit=FALSE,graph=FALSE,quali.sup=1)
fviz_pca_ind(res2,
             label = "none", # hide individual labels
             habillage = 1, # color by groups
             addEllipses = TRUE # Concentration ellipses,
            
)+labs(title="ACP données scaled\n Rythme Circadien")
```

## **ACP données centrées réduites**

      
```{r ACP_scaled,echo=TRUE}
res=PCA(data[,c(-1,-3)],scale.unit=TRUE,graph=FALSE,quali.sup=1)
fviz_pca_ind(res,
             label = "none", # hide individual labels
             habillage = 1, # color by groups
             addEllipses = TRUE # Concentration ellipses
)+labs(title="ACP données scaled")
fviz_screeplot(res, addlabels = TRUE, ylim = c(0, 50))
```

Vu comment le stress UV ressort, il fallait tenter de comprendre pourquoi. C'est un petit grroupe contenant 7 échantillons provenant du même projet, d'ID 0.  
La question s'est posée de savoir si les valeurs pour ce stress étaient extrêmes d'où les plots suivant.  
  
## **Boxplots**  
### **UV**
```{r boxplot_uv}
#Différentes bornes pour tracer les boxplots par tronçon
inf=c(4,length(data)%/%6+1,(length(data)%/%6)*2+1,(length(data)%/%6)*3+1,
         (length(data)%/%6)*4+1,(length(data)%/%6)*5+1)
sup=c(length(data)%/%6,(length(data)%/%6)*2,(length(data)%/%6)*3,
         (length(data)%/%6)*4,(length(data)%/%6)*5,length(data))

#Tracer les boxplots dans boucle puis coloration des points UV 
for(i in 1:6){
boxplot(data[inf[i]:sup[i]],pch="*",main=paste("Brute : [",inf[i],":",sup[i],"]"))
stripchart(data[which(data[,2]=="UV"),inf[i]:sup[i]], vertical=TRUE, add=TRUE, method="stack", col='red', pch="*")
boxplot(scale_data[inf[i]:sup[i]],pch="*",main=paste("Scaled : [",inf[i],":",sup[i],"]"))
stripchart(scale_data[which(data[,2]=="UV"),inf[i]:sup[i]], vertical=TRUE, add=TRUE, method="stack", col='red', pch="*")
}
```
### **Autres stress**  
  
Quelques valeurs un peu extrêmes dans le négatif du stress UV se retrouvent allumées dans les boxplots mais la majorité des valeurs extrêmes qui ressortent sur les boxplots ne viennent donc pas de ce stress.  

Nous avons donc cherché à utiliser les autres stress pour tenter d'allumer ces points selon les couleurs suivantes :  
  
**- Nitrogen = jaune**  
**- Température = rouge ** 
  
```{r boxplot_stress}
boxplot(scale_data[4:204],pch="*")
stripchart(scale_data[which(data[,2]=="NITROGEN"),4:204], vertical=TRUE, add=TRUE, method="stack", col='yellow', pch="*")
stripchart(scale_data[which(data[,2]=="TEMPERATURE"),4:204], vertical=TRUE, add=TRUE, method="stack", col='red', pch="*")

```
  
**- Necrotrophic bacteria = bleu**  
**- Biotrophic bacteria = vert**  
  
```{r boxplot_stress2}
boxplot(scale_data[4:204],pch="*")
stripchart(scale_data[which(data[,2]=="NECROTROPHIC.BACTERIA"),4:204], vertical=TRUE, add=TRUE, method="stack", col='blue', pch="*")
stripchart(scale_data[which(data[,2]=="BIOTROPHIC.BACTERIA"),4:204], vertical=TRUE, add=TRUE, method="stack", col='green', pch="*")
```
  
**- Heavy metal = vert**  
**- Oxydative stress = rouge**  
**- Fungi = jaune**  
  
```{r boxplot_stress3, echo=TRUE}
boxplot(data[4:204],pch="*")
stripchart(data[which(data[,2]=="HEAVY.METAL"),4:204], vertical=TRUE, add=TRUE, method="stack", col='green', pch="*")
stripchart(data[which(data[,2]=="OXYDATIVE.STRESS"),4:204], vertical=TRUE, add=TRUE, method="stack", col='red', pch="*")
stripchart(data[which(data[,2]=="FUNGI"),4:204], vertical=TRUE, add=TRUE, method="stack", col='yellow', pch="*")
```
  
**- Temperature = vert**  
**- Biotrophic bacteria = rouge**  
**- Necrotrophic bacteria = jaune**  
**- Nitrogen = bleu**  
  
```{r boxplot_stress4, echo=TRUE}
boxplot(data[4:204],pch="*")
stripchart(data[which(data[,2]=="TEMPERATURE"),4:204], vertical=TRUE, add=TRUE, method="stack", col='green', pch="*")
stripchart(data[which(data[,2]=="BIOTROPHIC.BACTERIA"),4:204], vertical=TRUE, add=TRUE, method="stack", col='red', pch="*")
stripchart(data[which(data[,2]=="NECROTROPHIC.BACTERIA"),4:204], vertical=TRUE, add=TRUE, method="stack", col='yellow', pch="*")
stripchart(data[which(data[,2]=="NITROGEN"),4:204], vertical=TRUE, add=TRUE, method="stack", col="blue", pch="*")
```



```{r boxplot_stress5}
par(mar=c(2, 2, 2, 10), xpd=TRUE)
boxplot(data[4:204],pch="*")
stripchart(data[which(data[,2]=="HEAVY.METAL"),4:204], vertical=TRUE, add=TRUE, method="stack", col='aquamarine3', pch="*")
stripchart(data[which(data[,2]=="OXYDATIVE.STRESS"),4:204], vertical=TRUE, add=TRUE, method="stack", col='chocolate', pch="*")
stripchart(data[which(data[,2]=="FUNGI"),4:204], vertical=TRUE, add=TRUE, method="stack", col='coral', pch="*")
stripchart(data[which(data[,2]=="TEMPERATURE"),4:204], vertical=TRUE, add=TRUE, method="stack", col='brown1', pch="*")
stripchart(data[which(data[,2]=="BIOTROPHIC.BACTERIA"),4:204], vertical=TRUE, add=TRUE, method="stack", col='darkgoldenrod2', pch="*")
stripchart(data[which(data[,2]=="NECROTROPHIC.BACTERIA"),4:204], vertical=TRUE, add=TRUE, method="stack", col='hotpink', pch="*")
stripchart(data[which(data[,2]=="NITROGEN"),4:204], vertical=TRUE, add=TRUE, method="stack", col="forestgreen", pch="*")
stripchart(data[which(data[,2]=="UV"),4:204], vertical=TRUE, add=TRUE, method="stack", col="darkorchid3", pch="*")
legend("topright",inset=c(-0.2, 0),bty = "o",box.lty = 0,
       c("Heavy metal","oxydative","Fungi","Temperature","Biotrophic","Necrotrophic","Nitrogen","UV"),
       cex=.8,col=c('aquamarine3','chocolate',"coral","brown1","darkgoldenrod2","hotpink","forestgreen","darkorchid3"),pch="*", text.width = 5)
```


## **Valeurs extrêmes ACP**  

En ajoutant les labels sur les points de l'ACP, on veut identifier les échantillons qui entraînent l'allongement des ellipses.  

```{r ACP_nonscaled,echo=TRUE}
res=PCA(data[,c(-1,-3)],scale.unit=FALSE,graph=FALSE,quali.sup=1)

fviz_pca_ind(res,
             repel=TRUE,
             habillage = 1, # color by groups
             addEllipses = TRUE # Concentration ellipses
)
```

## **Effectifs stress**  
  
Dans l'optique de séparer les données en stress abiotiques versus stress biotiques, nous voulions connaître la réparition pour ces deux groupes.  
En espérant que les effectifs soient assez proches de 50 % pour chaque groupe.  

### **Stress abiotiques**  

```{r abiotiques}
abio=c('HEAVY.METAL','UV','DROUGHT','GAMMA','NITROGEN','OTHER-ABIOTIC','OXYDATIVE.STRESS','SALT','TEMPERATURE')
n=0
for(i in 1:9){
  n=n+dim(data[which(data[,2]==abio[i]),])[1]
}
n
```
### **Stress biotiques**  
```{r biotiques}
bio=c('BIOTROPHIC.BACTERIA','FUNGI','NEMATODES','OOMYCETE','OTHER-BIOTIC','RHODOCOCCUS','STIFENIA','NECROTROPHIC.BACTERIA','VIRUS')
n=0
for(i in 1:9){
  n=n+dim(data[which(data[,2]==bio[i]),])[1]
}
n
```

## **Boxplots lignes remarquables**
  
On s'attend à voir les valeurs associées aux lignes 164,162,3,6,128,131) aux valeurs extrêmes des boxplots.  
  
```{r boxplot_lines}
inf=c(4,length(data)%/%6+1,(length(data)%/%6)*2+1,(length(data)%/%6)*3+1,
         (length(data)%/%6)*4+1,(length(data)%/%6)*5+1)
sup=c(length(data)%/%6,(length(data)%/%6)*2,(length(data)%/%6)*3,
         (length(data)%/%6)*4,(length(data)%/%6)*5,length(data))
for(i in 1:6){
  par(mar=c(2, 2, 2, 8), xpd=TRUE)
boxplot(data[inf[i]:sup[i]],pch="*",main=paste("[",inf[i],":",sup[i],"]"))
stripchart(data[162,inf[i]:sup[i]], vertical=TRUE, add=TRUE, method="stack", col='blue', pch="*")
stripchart(data[164,inf[i]:sup[i]], vertical=TRUE, add=TRUE, method="stack", col='yellow', pch="*")
stripchart(data[3,inf[i]:sup[i]], vertical=TRUE, add=TRUE, method="stack", col='red', pch="*")
stripchart(data[6,inf[i]:sup[i]], vertical=TRUE, add=TRUE, method="stack", col='orange', pch="*")
legend("topright",inset=c(-0.2, 0),
       c("162","164","3","6"),
       cex=.8,col=c('blue','yellow','red','orange'),pch="*", text.width = 5)
}
```
  
## **Essai ggplot**  

```{r long, echo=TRUE}
data_long=data%>%pivot_longer(
                       cols = starts_with("A"),
                       names_to = "Gene",
                       values_to = "Expression",)
data_long$Gene=as.factor(data_long$Gene)

ggplot(data_long %>% filter(Gene %in% unique(data_long$Gene)[1:100])) + geom_boxplot(aes(x=Gene, y = Expression))
```