---
title: "Analyse différentielle"
author: "Solène Pety"
date: "02/04/2021"
output:
  html_document:
    toc: yes
    toc_float: true
    code_folding: hide
    df_print: paged
---

```{r setup, include=FALSE}
knitr::opts_chunk$set(message=FALSE,warning=FALSE,results="asis",root.dir = "~/M1_BIMS/Stage/Rstudio/.Rmd_html/")
```

**Le but ici est de mettre en évidence les gènes qui se démarquent pour un stress donné par rapport aux autres. On cherche à établir une signature de stress avec ces gènes différentiellement exprimés.**  

Le package limma permet d'obtenir une grande matrice avec les stress en colonnes et les gènes en lignes. La valeur est soit -1,0 ou 1 correspondant respectivement à une **sous expression**, **pas de différence significative** ou une **sur expression**.  

On peut retrouver le upset plot à la fin de ce document qui permet de voir le recoupement ou non des gènes DEG au sein des différents stress.
A la suite de la compilation, les fichiers signatures de stress sont générés ainsi que deux listes de gènes DEG pour les stress abiotiques sauf ceux propres à UV et de la même manière avec Nectrotrophic bacteria pour les stress biotiques.

```{r init}
library(FactoMineR)
library(factoextra)
library("corrplot")
library(ggsci)
library(plotly)
library(ggplot2)
library(dplyr)
library(tidyverse)
library(pander)
library(knitr)
library(discoveR) 
library(ade4) #PCA/BCA
library(adegraphics) #elements graphiques ade4
library(vegan)
library(MASS)
library(ComplexUpset) #Upsetplot
library(RColorBrewer) #Palettes
library(forcats) #reorder boxplot
library(limma) #Bioconductor
library(prodlim)
library(ggplotify)
```

  
```{r files}
#Changement chemin 
setwd("../docs_txt/")

#Variables imprortantes
stress=c("BIOTROPHIC.BACTERIA","DROUGHT","FUNGI","GAMMA","HEAVY.METAL",
         "NECROTROPHIC.BACTERIA","NEMATODE","NITROGEN","OOMYCETE","OTHER-ABIOTIC",
         "OTHER-BIOTIC","OXYDATIVE.STRESS","RHODOCOCCUS","SALT","STIFENIA",
         "TEMPERATURE","UV","VIRUS")

abiotic=c("DROUGHT","GAMMA","HEAVY.METAL","NITROGEN","OTHER-ABIOTIC","OXYDATIVE.STRESS","SALT","TEMPERATURE","UV")

biotic=c("BIOTROPHIC.BACTERIA","FUNGI","NECROTROPHIC.BACTERIA","NEMATODES","OOMYCETE","OTHER-BIOTIC","RHODOCOCCUS","STIFENIA","VIRUS")

#Chargement jeu de données
data=read.table("table_data.txt",header=TRUE,sep='\t')
data=data[order(data$vec), ]

#--------------------------------------------------------------------------------------------------#
                                        #Données abiotiques
#--------------------------------------------------------------------------------------------------#

data_abiotic=data[data[,2] %in% abiotic, ]
data_abiotic=data_abiotic[order(data_abiotic$vec), ]

stress=data_abiotic[,2] #récupération vecteur stress
data_abiotic=data_abiotic[,c(-1,-2,-3)] #enlever swap_ID, stress et project ID

names_col=colnames(data_abiotic) #liste noms gènes

data_abiotic=t(data_abiotic) #transposée avec gènes en lignes et stress en colonnes
#class(data_abiotic[1,1]) #verification class=numéric
data_abiotic=as.data.frame(apply(data_abiotic, 2, as.numeric)) #convertion si nécessaire

names(data_abiotic)<-stress #modification noms colonnes
rownames(data_abiotic)<-names_col #modification noms lignes

#--------------------------------------------------------------------------------------------------#
                                        #Données biotiques
#--------------------------------------------------------------------------------------------------#
data_biotic=data[data[,2] %in% biotic, ]
data_biotic=data_biotic[order(data_biotic$vec), ]

stress2=data_biotic[,2] #récupération vecteur stress
data_biotic=data_biotic[,c(-1,-2 ,-3)] #enlever swap_ID, stress et project ID

names_col2=colnames(data_biotic) #liste noms gènes

data_biotic=t(data_biotic) #transposée avec gènes en lignes et stress en colonnes
#class(data_abiotic[1,1]) #verification class=numéric
data_biotic=as.data.frame(apply(data_biotic, 2, as.numeric)) #convertion si nécessaire

names(data_biotic)<-stress2 #modification noms colonnes
rownames(data_biotic)<-names_col2 #modification noms lignes
```

```{r limma abiotic}
library(limma)

design_matrix <- model.matrix(~ 0 + stress) #matrice diagonale avec stress par échantillon en ligne

colnames(design_matrix) <- abiotic #renommer colonnes matrice avec levels 

#Utilisation du modèle
fit <- lmFit(data_abiotic,
             design_matrix)

#Même importance accordée à tous les stress
contrast.matrix <- cbind(c(1,-1/8,-1/8,-1/8,-1/8,-1/8,-1/8,-1/8,-1/8),
                         c(-1/8,1,-1/8,-1/8,-1/8,-1/8,-1/8,-1/8,-1/8),
                         c(-1/8,-1/8,1,-1/8,-1/8,-1/8,-1/8,-1/8,-1/8),
                         c(-1/8,-1/8,-1/8,1,-1/8,-1/8,-1/8,-1/8,-1/8),
                         c(-1/8,-1/8,-1/8,-1/8,1,-1/8,-1/8,-1/8,-1/8),
                         c(-1/8,-1/8,-1/8,-1/8,-1/8,1,-1/8,-1/8,-1/8),
                         c(-1/8,-1/8,-1/8,-1/8,-1/8,-1/8,1,-1/8,-1/8),
                         c(-1/8,-1/8,-1/8,-1/8,-1/8,-1/8,-1/8,1,-1/8),
                         c(-1/8,-1/8,-1/8,-1/8,-1/8,-1/8,-1/8,-1/8,1))

rownames(contrast.matrix)<-abiotic
fit2 <- contrasts.fit(fit,contrast.matrix)
fit2 <- eBayes(fit2)
de_trt <- topTable(fit2, number = nrow(data_abiotic),
                adjust.method="BH", sort.by="none")
result<-decideTests(fit2, method = "separate", adjust.method="BH", p.value = 0.05) #matrice des 
colnames(result)<-abiotic
#résultats, seuil de significativité à 0.05

up_down=apply(result,2,table)

result[result!=0]<-TRUE
result[result==0]<-FALSE
result=as.data.frame(result)

#Compter le nombre de gènes avec au moins 1 gène statistiquement exprimés différentiellement par rapport aux autres stress.
count1=apply(result,1,sum)
```

```{r limma biotic}
design_matrix2 <- model.matrix(~ 0 + stress2) #matrice diagonale avec stress par échantillon en ligne

colnames(design_matrix2) <- biotic #renommer colonnes matrice avec levels 

fit3 <- lmFit(data_biotic,
             design_matrix2)

contrast.matrix2 <- cbind(c(1,-1/8,-1/8,-1/8,-1/8,-1/8,-1/8,-1/8,-1/8),
                         c(-1/8,1,-1/8,-1/8,-1/8,-1/8,-1/8,-1/8,-1/8),
                         c(-1/8,-1/8,1,-1/8,-1/8,-1/8,-1/8,-1/8,-1/8),
                         c(-1/8,-1/8,-1/8,1,-1/8,-1/8,-1/8,-1/8,-1/8),
                         c(-1/8,-1/8,-1/8,-1/8,1,-1/8,-1/8,-1/8,-1/8),
                         c(-1/8,-1/8,-1/8,-1/8,-1/8,1,-1/8,-1/8,-1/8),
                         c(-1/8,-1/8,-1/8,-1/8,-1/8,-1/8,1,-1/8,-1/8),
                         c(-1/8,-1/8,-1/8,-1/8,-1/8,-1/8,-1/8,1,-1/8),
                         c(-1/8,-1/8,-1/8,-1/8,-1/8,-1/8,-1/8,-1/8,1))
rownames(contrast.matrix2)<-biotic

fit4 <- contrasts.fit(fit3,contrast.matrix2)
fit4 <- eBayes(fit4)
de_trt <- topTable(fit4, number = nrow(data_biotic),
                adjust.method="BH", sort.by="none")
result2<-decideTests(fit4, method = "separate", adjust.method="BH", p.value = 0.05) #matrice des 
colnames(result2)<-biotic
#résultats, seuil de significativité à 0.05

up_down2=apply(result2,2,table)
#up_down[-2,]

result2[result2!=0]<-TRUE
result2[result2==0]<-FALSE
result2=as.data.frame(result2)

count2=apply(result2,1,sum)
```
On sépare les stress biotiques et abiotiques pour l'analyse des résultats. On retrouve les tableaux des effectifs des gènes sur et sous exprimés ainsi que le upset plot correspondant.  

# **Stress abiotiques**  
## **Tableau des effectifs** 
||Drought|Gamma|Heavy metal|Nitrogen|Other abiotic|Oxydative stress|Salt|Temperature|UV|
|:-----:|:-----:|:-----:|:-----:|:-----:|:-----:|:-----:|:-----:|:-----:|:-----:|
|**-1**|112|171|334|687|108|808|77|757|2589|
|**1**|150|414|404|937|113|909|138|1107|2574|  

## **Upset plot** 
```{r upset plot}
#résultats intéressant pour le upset plot sont dans la matrice résult.
#pas besoin de faire la boucle pour créer la matrice ici

#Modification matrice pour upset plot

(upset(result,abiotic, name="Stress", min_size=30,min_degree=1,width_ratio = 0.3,set_sizes = FALSE)
+ ggtitle("Données stress abiotiques"))

``` 
  
  
## **Nombre gènes impliqués**  

A partir de la matrice obtenue il est possible de compter le nombre de gènes impliqués dans ces signatures de stress.  
On compte pour cela le nombre de **TRUE** dans chaque ligne :  
  
|**0**|**1**|**2**|**3**|**4**|**5**|**6**|**7**|**8**|**9**|   
|:-----:|:-----:|:-----:|:-----:|:-----:|:-----:|:-----:|:-----:|:-----:|:-----:|  
|9556|4636|2159|661|224|86|11|5|2|1|   
  
Un gène est exprimé différentiellement dans tous les stress. 7785 gènes sont impliqués.
  
# **Stress biotiques**  
## **Tableau des effectifs**  

||Biotrophic|Fungi|Necrotrophic|Nematodes|Oomycete|Other biotic|Rhodococcus|Stifenia|Virus|
|:-----:|:-----:|:-----:|:-----:|:-----:|:-----:|:-----:|:-----:|:-----:|:-----:|
|**-1**|833|127|2598|1315|14|32|36|69|1146|
|**1**|1332|150|2480|1382|15|65|52|25|1205|  


## **Upset plot** 
```{r upset plot2}
(upset(result2,biotic, name="Stress", min_size=10,min_degree=1,width_ratio=0.3,set_sizes = FALSE)
+ ggtitle("Données stress biotiques"))

```
  
  
## **Nombre gènes impliqués**  

A partir de la matrice obtenue il est possible de compter le nombre de gènes impliqués dans ces signatures de stress.  
On compte pour cela le nombre de **TRUE** dans chaque ligne :  
  
|**0**|**1**|**2**|**3**|**4**|**5**|**9**|  
|:-----:|:-----:|:-----:|:-----:|:-----:|:-----:|:-----:|  
|8174|6056|2579|473|56|2|1|  
  
Un gène est exprimé différentiellement dans tous les stress également. 9167 sont impliqués.  
  

```{r liste,fig.width=10}
#Etablir les listes des gènes pour les nouveaux gene set signatures, pour les stress abiotiques
#Les fichiers sont ensuites générés dans files_creation.R

#--------------------------------------------------------------------------------------------------#
                                        #Liste sans DEG uniques UV/Necrotrophic bacteria
#--------------------------------------------------------------------------------------------------#
liste1=result[which(rowSums(abs(result))>0),]
liste1=liste1[-which(abs(liste1$UV)==1 & rowSums(abs(liste1))==1),]
liste1=rownames(liste1)
write.table(liste1,file="liste_DEG_withoutUV.txt",sep="\t",row.names=FALSE,quote=FALSE)

liste2=result2[which(rowSums(abs(result2))>0),]
liste2=liste2[-which(abs(liste2$NECROTROPHIC.BACTERIA)==1 & rowSums(abs(liste2))==1),]
liste2=rownames(liste2)
write.table(liste2,file="liste_DEG_withoutNECRO.txt",sep="\t",row.names=FALSE,quote=FALSE)

#--------------------------------------------------------------------------------------------------#
                                        #Ecriture dans ouput HTML
#--------------------------------------------------------------------------------------------------#

#DROUGHT
liste=result[which(rowSums(abs(result))==1 & result$DROUGHT==1),]
liste=rownames(liste)
write.table(liste,file="DROUGHT_list.txt",sep="\t",row.names=FALSE,quote=FALSE)

#GAMMA
liste=result[which(rowSums(abs(result))==1 & result$GAMMA==1),]
liste=rownames(liste)
write.table(liste,file="GAMMA_list.txt",sep="\t",row.names=FALSE,quote=FALSE)

#HEAVY.METAL
liste=result[which(rowSums(abs(result))==1 & result$HEAVY.METAL==1),]
liste=rownames(liste)
write.table(liste,file="HEAVY.METAL_list.txt",sep="\t",row.names=FALSE,quote=FALSE)

#NITROGEN
liste=result[which(rowSums(abs(result))==1 & result$NITROGEN==1),]
liste=rownames(liste)
write.table(liste,file="NITROGEN_list.txt",sep="\t",row.names=FALSE,quote=FALSE)

#OTHER-ABIOTIC
liste=result[which(rowSums(abs(result))==1 & result$`OTHER-ABIOTIC`==1),]
liste=rownames(liste)
write.table(liste,file="OTHER.ABIOTIC_list.txt",sep="\t",row.names=FALSE,quote=FALSE)

#OXYDATIVE.STRESS
liste=result[which(rowSums(abs(result))==1 & result$OXYDATIVE.STRESS==1),]
liste=rownames(liste)
write.table(liste,file="OXYDATIVE.STRESS_list.txt",sep="\t",row.names=FALSE,quote=FALSE)

#SALT
liste=result[which(rowSums(abs(result))==1 & result$SALT==1),]
liste=rownames(liste)
write.table(liste,file="SALT_list.txt",sep="\t",row.names=FALSE,quote=FALSE)

#TEMPERATURE
liste=result[which(rowSums(abs(result))==1 & result$TEMPERATURE==1),]
liste=rownames(liste)
write.table(liste,file="TEMPERATURE_list.txt",sep="\t",row.names=FALSE,quote=FALSE)

#UV
liste=result[which(rowSums(abs(result))==1 & result$UV==1),]
liste=rownames(liste)
write.table(liste,file="UV_list.txt",sep="\t",row.names=FALSE,quote=FALSE)
```
