---
title: "Boxplot samples"
author: "Solène Pety"
date: "31/03/2021"
output:
  html_document:
    toc: yes
    code_folding: hide
    df_print: paged
---

```{r init,message=FALSE,warning=FALSE,results="asis"}
library(FactoMineR)
library(factoextra)
library("corrplot")
library(ggsci)
library(plotly)
library(ggplot2)
library(dplyr)
library(tidyverse)
library(ComplexUpset)
library(pander)
library(knitr)
library(discoveR)
library(ade4)
library(adegraphics)
library(vegan)
library(MASS)
library(ComplexUpset)
library(RColorBrewer)
library(forcats)
library(here)
```


```{r setup, include=FALSE}
knitr::opts_chunk$set(message=FALSE,warning=FALSE,results="asis",root.dir=here())
```

On s'intéresse ici à comparer la distribution au sein de chaque échantillon en distinguant les stress biotiques et abiotiques pour chaque Gene Set.  
  
On observe les effectifs suivants pour les stress abiotiques :  

|Drought|Gamma|Heavy metal|Nitrogen|Other abiotic|Oxydative stress|Salt|Temperature|UV|
|:-----:|:-----:|:-----:|:-----:|:-----:|:-----:|:-----:|:-----:|:-----:|
|17|25|45|46|8|16|15|45|7|

  
Et les stress biotiques :  
  
|Biotrophic bacteria|Fungi|Necrotrophic bacteria|Nematode|Oomycete|Other biotic|Rhodococcus|Stifenia|Virus|
|:-----:|:-----:|:-----:|:-----:|:-----:|:-----:|:-----:|:-----:|:-----:|
|40|21|26|10|14|6|7|6|33|
  
```{r abiotic,results='asis',fig.width=15,fig.height=10}
#Changement chemin 
setwd(here("data","subsets"))

#Variables importantes pour chargement code, noms fichiers enregistrés, noms pour entêtes, stress biotiques et abiotiques
files=c("GOSLIM_circadian_rythm.txt",
        "GOSLIM_abiotic.txt",
        "GOSLIM_biotic.txt",
        "GOSLIM_endogenous.txt",
        "GOSLIM_external.txt",
        "GOSLIM_flower.txt",
        "GOSLIM_growth.txt",
        "GOSLIM_light.txt",
        "GOSLIM_photo.txt",
        "GOSLIM_stress.txt",
        "random.txt")

name=c("Circadian rythm",
       "Abiotic",
       "Biotic",
       "Endogenous stimulus",
       "External stimulus",
       "Flower",
       "Growth",
       "Light",
       "Photosynthesis",
       "Stress",
       "Random")

abiotic=c("DROUGHT","GAMMA","HEAVY.METAL","NITROGEN","OTHER-ABIOTIC","OXYDATIVE.STRESS","SALT","TEMPERATURE","UV")

cat("\n")
pander::pandoc.header("**Abiotic Stress**", level = 1)
  
for(i in 1:length(files)){
#Chargement Gene set 
  data=read.table(files[i],header=TRUE,sep='\t')

  data_abiotic=data[data[,2] %in% abiotic, ]
  data_abiotic=data_abiotic[order(data_abiotic$vec), ]
  half=c(rep(1,133),rep(2,91))
  data_abiotic=cbind(half,data_abiotic)
  
  #Modification données pour ggplot
  data_long=data_abiotic%>%pivot_longer(
                       cols = c(5:length(data_abiotic)),
                       names_to = "Gene",
                       values_to = "Expression")
 
  cat("\n")
  pander::pandoc.header(paste0("**",name[i]," (",dim(data)[2]-2," gènes)**\n"), level = 2) 
  

  p<-ggplot(data_long) +
     geom_boxplot(aes(x=fct_reorder(as.factor(Swap_ID),vec,min), y = Expression, fill=vec)) +
                  theme(axis.text.x = element_blank(),
                        legend.text = element_text(size=5),
                        legend.title=element_text(face="bold",size=6)) +
                  ggtitle(paste("Boxplot samples \n Gene set : ",name[i])) +
                  xlab("Swap ID") +
                  labs(fill="Stress") +
                  facet_wrap(.~half,ncol=1,scales="free_x")

  
  print(p)

}
  
```

```{r biotic,results='asis',fig.width=15,fig.height=10}
setwd(here("data","subsets"))

biotic=c("BIOTROPHIC.BACTERIA","FUNGI","NECROTROPHIC.BACTERIA","NEMATODES","OOMYCETE","OTHER-BIOTIC","RHODOCOCCUS","STIFENIA","VIRUS")

cat("\n")
pander::pandoc.header("**Biotic Stress**", level = 1)

for(i in 1:length(files)){
  #Chargement Gene set 
  data=read.table(files[i],header=TRUE,sep='\t')
  
  
  data_biotic=data[data[,2] %in% biotic, ]
  data_biotic=data_biotic[order(data_biotic$vec), ]
  half=c(rep(1,87),rep(2,76))
  data_biotic=cbind(half,data_biotic)
  data_long=data_biotic%>%pivot_longer(
                       cols = c(5:length(data_biotic)),
                       names_to = "Gene",
                       values_to = "Expression",)

   cat("\n")
  pander::pandoc.header(paste0("**",name[i]," (",dim(data)[2]-2," gènes)**\n"), level = 2)  

  p<-ggplot(data_long) +
     geom_boxplot(aes(x=fct_reorder(as.factor(Swap_ID),vec,min), y = Expression, fill=vec)) +
     theme(axis.text.x = element_blank(),
           legend.text = element_text(size=5),
           legend.title=element_text(face="bold",size=6)) +
     ggtitle(paste("Boxplot samples \n Gene set : ",name[i])) +
     xlab("Swap ID") +
     labs(fill="Stress") +
     facet_wrap(.~half,ncol=1,scales="free_x")
  
  print(p)

}
```