---
title: "ACP focus stress biotic"
author: "Solène Pety"
date: "25/03/2021"
output:
  html_document:
    toc: yes
    toc_float: true
    code_folding: hide
    df_print: paged
---
```{r init,message=FALSE,warning=FALSE,results="asis"}
library(FactoMineR)
library(factoextra)
library("corrplot")
library(ggsci)
library(plotly)
library(ggplot2)
library(dplyr)
library(tidyverse)
library(ComplexUpset)
library(pander)
library(knitr)
library(discoveR)
library(ade4)
library(adegraphics)
library(vegan)
library(MASS)
library(ComplexUpset)
library(RColorBrewer)
library(cowplot)
library(here)
```

```{r setup, include=FALSE}
knitr::opts_chunk$set(message=FALSE,warning=FALSE,results="asis",root.dir=here())
```

Dans tout le jeu de données, on retrouve :  
- 9 stress biotiques  (**Biotrophic bacteria, Fungi, Nématodes, Oomycète, Rhodococcus, Stifenia, Necrotrophic bacteria, Virus et Other biotic**).  
- 9 stress abiotiques (**Heavy metal, UV, Drought, Gamma, Nitrogen, Oxydative stress, Salt, Temperature et Other abiotic**).  

Seuls les stress biotiques sont étudiés ici.  
Les fichiers utilisés ont deux colonnes informatives avec le stress appliqué sur l'échantillon en première colonne et le SWAP_ID pour pouvoir remonter aux informations de l'expérience précise.

*Le fichier de chaque Gene Set est chargé à partir de la liste fournie dans le script. Les échantillons pour ce set sont séparés enuite pour les stress biotiques et abiotiques.* 

```{r upset}
# Chemin vers dossier fichiers .txt et chargement
data=read.table(here("data","GEM2Net",'Gene_Swap_NO_NA.dat'),header=TRUE,sep='\t')

# Noms des colonnes sans les variables qualitatives
Gene=noquote(colnames(data[,c(-1,-2,-3)]))

#Noms des fichiers pour lecture dans boucle
GOSLIM=c("GOSLIM_circadian_rythm.txt",
         "GOSLIM_abiotic.txt",
         "GOSLIM_biotic.txt",
         "GOSLIM_endogenous.txt",
         "GOSLIM_external.txt",
         "GOSLIM_flower.txt",
         "GOSLIM_growth.txt",
         "GOSLIM_light.txt",
         "GOSLIM_photo.txt",
         "GOSLIM_stress.txt")

matrix=cbind(rep(0,17341),Gene) #initialisation matrice

#Remplacer 0 par TRUE ou FAlSE pour chaque gene set
for(i in 1:10){
  datago=read.table(here("data","subsets",GOSLIM[i]),header=TRUE,sep='\t')
  colgo=noquote(colnames(datago[,c(-1,-2,-3)]))
  test=match(Gene,colgo,nomatch =0)
  test[test!=0]<-"TRUE"
  test[test==0]<-"FALSE"
  matrix=cbind(matrix,test)
}

matrix=as.data.frame(matrix)
matrix=matrix[,-1]#enlever la première colonne de zéro d'initialisation
names(matrix)=c("Gene","Circadian","Abiotic","Biotic","Endogenous_stimulus",
       "External_Stimulus","Flower","Growth","Light","Photosynthesis",
       "Stress")
goslim=colnames(matrix)[2:11]

#Construction upset
(upset(matrix,goslim, name="GO SLIM", min_size=25,min_degree=1)
+ ggtitle("Tous les gènes (173441)"))

```


```{r gene set,results='asis'}

#Variables importantes pour code, noms des fichiers pour lecture, nom des gene set pour entêtes personnalisées, différents stress..
files=c("GOSLIM_circadian_rythm.txt",
         "GOSLIM_abiotic.txt",
         "GOSLIM_biotic.txt",
         "GOSLIM_endogenous.txt",
         "GOSLIM_external.txt",
         "GOSLIM_flower.txt",
         "GOSLIM_growth.txt",
         "GOSLIM_light.txt",
         "GOSLIM_photo.txt",
         "GOSLIM_stress.txt")

name=c("Circadian rythm",
       "Abiotic",
       "Biotic",
       "Endogenous stimulus",
       "External stimulus",
       "Flower",
       "Growth",
       "Light",
       "Photosynthesis",
       "Stress",
       "Random")

biotic=c("BIOTROPHIC.BACTERIA","FUNGI","NECROTROPHIC.BACTERIA","NEMATODES","OOMYCETE","OTHER-BIOTIC","RHODOCOCCUS","STIFENIA","VIRUS")

#Boucle principale lecture Gene set
for(i in 1:length(files)){
#Chargement Gene set 
  data=read.table(here("data","subsets",files[i]),header=TRUE,sep='\t')
  #Conservation des échantillons seulement abiotiques
  data_biotic=data[data[,2] %in% biotic, ]
  row.names(data_biotic) <- data_biotic$Swap_ID
  
  #ACP avec données abiotiques
  res1=PCA(data_biotic[,c(-1,-3)],
           scale.unit=FALSE,
           graph=FALSE,
           quali.sup=1)
  fic.pca1<-dudi.pca(data_biotic[,c(-1,-2,-3)],
                     center=FALSE,
                     scale=FALSE,
                     scannf=FALSE)
  
  #BCA données abiotiques
  fic.bca1<-bca(fic.pca1,fac=as.factor(data_biotic$vec),scannf=FALSE)
  fic.tst<-randtest(fic.bca1)

#--------------------------------------------------------------------------------------------------#
                                        #Ecriture dans ouput HTML
#--------------------------------------------------------------------------------------------------#
  
  cat("\n")
  pander::pandoc.header(paste0("**Gene set : ",name[i]," (",dim(data)[2]-2," gènes)**\n"), level = 1)

#--------------------------------------------------------------------------------------------------#
                                                   #ACP
#--------------------------------------------------------------------------------------------------#  
  
  cat("\n")
  pander::pandoc.header(paste0("**ACP (SWAP_ID)**\n"), level = 2)
      
    g1<-fviz_pca_ind(res1,
             repel=TRUE,
             habillage = 1, # color by groups
             addEllipses = TRUE, # Concentration ellipses
             palette="Set1")
    print(g1)
      
    cat("\n")#Screeplot intertie
    pander::pandoc.header(paste0("*Inertie*\n"), level = 3)
    print(fviz_screeplot(res1, addlabels = TRUE, ylim = c(0, 50)))
    
    cat("\n")#Screeplot contribution individus et variables
    pander::pandoc.header(paste0("*Contribution*\n"), level =3)
    
    cat("\n")
    pander::pandoc.header(paste0("**Individus**\n"), level =4)
    print((fviz_contrib(res1, choice = "ind", axes = 1, top = 10)
        +
    fviz_contrib(res1, choice = "ind", axes = 2, top = 10)))
    
    cat("\n")
    pander::pandoc.header(paste0("**Variables**\n"), level =4)
    print((fviz_contrib(res1, choice = "var", axes = 1, top = 10)
        +
    fviz_contrib(res1, choice = "var", axes = 2, top = 10)))
    
    cat("\n")#Boxplot des meilleurs contributeurs
    pander::pandoc.header(paste0("**Distribution meilleurs contributeurs**\n"), level =4)
    #Récupération des labels des contributeurs via les plots factoextra
    #Découpage en 2 fois pour les deux dimensions    
    p=fviz_contrib(res1, choice = "var", axes = 1, top = 10)
    p2=fviz_contrib(res1, choice = "var", axes = 2, top = 10)
    contrib=p$data[order(p$data$contrib,decreasing=TRUE), ]
    contrib2=p2$data[order(p2$data$contrib,decreasing=TRUE), ]
    contrib=contrib[1:5,]
    contrib2=contrib2[1:5,]
    
    #Match entre noms des colonnes data_abiotic et les noms des meilleurs contributeurs    
    col_names=colnames(data_biotic)
    index=match(contrib$name,col_names)
    index=index-2
    index2=match(contrib2$name,col_names)
    index2=index2-2
  
      #Récupération des données de puces (sans colonnes qualitatives) pour les colonnes d'intérêt
    contrib_data=data_biotic[,c(-1,-2)]
    contrib_data=contrib_data[,index]
    contrib_data2=data_biotic[,c(-1,-2)]
    contrib_data2=contrib_data2[,index2]


    data_long=contrib_data%>%pivot_longer(
                         cols = c(1:5),
                         names_to = "Gene",
                         values_to = "Expression")
    
    g1<-ggplot(data_long)+
    geom_boxplot(aes(x=Gene, y = Expression))+
      theme(axis.text.x = element_text(angle = 60, hjust = 1))+
      ggtitle("Contributions Dim 1")
     
    
    
    data_long2=contrib_data2%>%pivot_longer(
                         cols = c(1:5),
                         names_to = "Gene",
                         values_to = "Expression")
    
    g2<-ggplot(data_long2)+
    geom_boxplot(aes(x=Gene, y = Expression))+
      theme(axis.text.x = element_text(angle = 60, hjust = 1))+
      ggtitle("Contributions Dim 2")
  
        #Détermination des limites en fonction des valeurs des deux dimensions pour rendre comparaison plus facile
    g1<-g1+ylim(min(data_long$Expression,data_long2$Expression),
                max(data_long$Expression,data_long2$Expression))
    g2<-g2+ylim(min(data_long$Expression,data_long2$Expression),
                max(data_long$Expression,data_long2$Expression))
         print(g1+g2)

#--------------------------------------------------------------------------------------------------#
                                                #BCA
#--------------------------------------------------------------------------------------------------#  
         
      cat("\n")
      pander::pandoc.header(paste0("**BCA**\n"), level = 2)
      cat("\n")
      pander::pandoc.header(paste0("*Toutes positions*\n"), level = 3)
      cat("\n")
      
      .z<-paste("BCA sur position \n ratio= ",round(fic.bca1$ratio,2)," pval= ",signif(fic.tst$pvalue,digits=2))

      s.class(fic.bca1$ls,
              fac=as.factor(data_biotic$vec),
              col=rainbow(9),
              psub=list(text=.z,cex=1,position="topleft"),
              plabels.cex=0,
              key.cex=0.8,
              key.text.cex=0.8)

      cat("\n")
      pander::pandoc.header(paste0("*Par position*\n"), level = 3)

      #Plot pour chaque stress     
      plotlist=list()
      for(j in 1:9){
        s.class(fic.bca1$ls,
                fac=as.factor(data_biotic$vec),
                psub=list(text=paste("BCA \n", biotic[j]),cex=1,position="topleft"),
                plabels.cex=0,
                key.cex=0.4,
                key.text.cex=0.4,
                col=c(rep(grey(0.95),j-1),brewer.pal(n=9,name="Set1")[j],rep(grey(0.95),9-j)),
                plot=FALSE,
                chullSize=0,
                ellipseSize=0)->plotlist[j]
      }

      ADEgS(plotlist,layout=c(3,3))
}
```


